【裁判字號】    97,消債更,345
【裁判日期】    970602
【裁判案由】    更生事件
【裁判全文】
臺灣板橋地方法院民事裁定  97年度消債更字第345號
聲  請  人  甲○○原名：乙○.
代  理  人  林淑娟律師
上列當事人因更生事件，聲請保全處分，本院裁定如下：
    主  文
自本裁定公告之日起六十日內：(一)債務人就其所有之不動產、動
產及其他財產，不得為處分、移轉、變更、信託或設定他項權利
及其他一切處分或增加負擔之行為。(二)債務人對翔鴻保險經紀人
股份有限公司（設：臺北市○○區○○路328號5樓之1，營利事
業統一編號：00000000號）之薪資或佣金債權，應予扣押債務人
每月得支領之各項薪資或佣金債權（包括薪俸、獎金、津貼、補
助費、研究費……等在內）三分之一。所謂獎金包括工作獎金、
年終獎金、績效獎金、考績獎金、紅利等。(三)債務人之債權人，
於本件更生之聲請為裁定前，不得對債務人行使債權（但不包含
訴訟），債務人亦不得對該債權人履行債務。
本裁定自公告之日起六十日內，如未經本院裁定延長保全處分之
期間，則至六十日屆滿時，本裁定即失其效力；債務人更生或清
算之聲請經駁回確定者，本裁定亦失其效力；如債務人經本院裁
定開始更生或清算程序時，本裁定之效力繼續。
    理  由
一、按法院就更生或清算之聲請為裁定前，得因利害關係人之聲
    請或依職權，以裁定為下列保全處分：一、債務人財產之保
    全處分；二、債務人履行債務及債權人對於債務人行使債權
    之限制；三、對於債務人財產強制執行程序之停止；四、受
    益人或轉得人財產之保全處分；五、其他必要之保全處分，
    消費者債務清理條例第19條第1 項定有明文。又前項保全處
    分，除法院裁定開始更生或清算程序外，其期間不得逾60日
    ，復為同條第2 項前段所明定。
二、次按消費者債務清理條例第19條規定之保全處分，其立法意
    旨係於法院就更生或清算之聲請為裁定前，為防杜債務人之
    財產減少，維持債權人間之公平受償及使債務人有重建更生
    之機會，有依債權人、債務人或其他利害關係人之聲請或依
    職權為一定保全處分之必要，此觀該條之立法理由即明。是
    消費者債務清理事件，係以債務人之財產為基礎，供債務人
    於一定條件下清理其無擔保之債務，故消債者債務清理事件
    之保全處分，其主要目的係為保持債務人之財產，避免債權
    人透過強制執行程序，或債務人透過處分財產之方式，致債
    務人財產減少，致喪失債務清理之最重要基礎。
三、本件聲請意旨略以：聲請人既以消費者債務清理條例之規定
    聲請更生，為確保聲請人之還款能力及更生方案之履行，是
    請求就聲請人之財產及薪資予以保全等語。
四、債務人甲○○之每月必要支出部分：
  (一)查本件債務人甲○○已向本院聲請更生，現由本院97年度消
    債更字第345號審理中，依債務人聲請更生時提出之必要支
    出明細表，其須支出每月交通費及膳食費合計4,744元、日
    常生活支出（含水費、電費、瓦斯費及健保費）4,745元，
    合計9,489元，核與內政部統計處統計97年度臺灣省每人每
    月最低生活費9,829元相符，堪認聲請人陳明其每月必要生
    活費9,489元，確屬必要。
  (二)至聲請人陳明其每月須支出房屋租金15,000元，扶養費3,00
    0元，合計18,000元，因未提出實際支出租金及扶養費之資
    料為證，尚難認聲請人主張每月支出18,000元為必要費用。
  (三)基上，債務人甲○○每月必要之支出為9,489元。
五、本院斟酌債務人之財產，特別係債務人之薪資債權，為更生
    是否具有實益之最重要基礎，債務人為達更生目的，並為讓
    債權人有公平受償之機會，而向本院聲請保全處分其自己之
    財產，本院認債務人既有聲請更生之誠意及決心，並表明其
    每月自其僱用人翔鴻保險經紀人股份有限公司（下稱翔鴻保
    險公司）受領之薪資額約3 萬元（見本院卷第6 頁），除應
    酌留聲請人每月必要生活費用約9,489 元外，尚餘約20,511
    元，為提高更生之效益及本件實際需要，自有扣押其薪資債
    權之必要，以利其更生之進行，爰於更生之聲請為裁定前，
    諭知如主文之保全處分。
六、又法院裁定開始更生或清算程序後，非經已申報無擔保及無
    優先權債權人全體同意，債務人不得撤回更生或清算之聲請
    。法院於裁定前，已依第19條規定為保全處分者，亦同，消
    費者債務清理條例第12條第1 項亦有明文。本件既經聲請人
    聲請本院為保全處分，是本件僅得由本院裁定駁回，或聲請
    人經無擔保及無優先權債權人全體同意後，始得撤回外，聲
    請人已喪失本件更生（或清算）之任意撤回權，附此敘明。
七、依消費者債務清理條例第19條第1 項、第2 項，裁定如主文
    。
中    華    民    國    97    年    6     月    2     日
              民事第一庭    法      官  周舒雁
上列正本係照原本作成
本裁定已於97年6 月2 日公告，如不服本裁定，應於裁定送達後
10日內，以書狀向本院提出抗告，並繳納抗告費新臺幣1 千元。
中    華    民    國    97    年    6     月    2     日
                            書記官      許慧貞


司法院資訊處製作；財團法人民間司法改革基金會備份。
